臺灣高等法院臺中分院刑事判決　　　　　　　　　八十七年度上訴字第一一八號
　　上　訴　人
　　即　被　告　乙○○
　　指定辯護人　本院公設辯護人丁○○
右上訴人因違反肅清煙毒條例等案件，不服臺灣臺中地方法院八十七年度訴字第五三
七號中華民國八十七年四月一日第一審判決（起訴案號：臺灣臺中地方法院檢察署八
十七年度偵字第三一○三號，移送本院併辦案號：臺灣彰化地方法院檢察署八十七年
度偵字第七九七五號），提起上訴，本院判決如左：
      主  文
原判決關於乙○○部分，撤銷。
乙○○連續施用第一、二級毒品，均免刑。
酒精燈壹支、及吸食器肆只，均沒收。
      事  實
一、乙○○曾於民國（下同）八十三年間，因違反勘亂時期肅清煙毒條例等案件，經
    台灣雲林地方法院判處有期徒刑三年八月確定（施用毒品部分，被判處有期徒刑
    三年六月，又施用化學合成麻醉藥品部分，被判處有期徒刑六月，並並其應執行
    之刑為有期徒刑三年八月），於八十四年二月三日送監執行，在八十五年十一月
    十一日縮短刑期假釋並交付保護管束，須至八十七年三月十八日才假釋期滿，距
    乙○○於假釋期間，仍不知警惕，復基於施用第一級毒品海洛因之概括犯意，自
    民國（下同）八十七年一月間某日起，至八十七年二月七日，在丙○○（業經本
    院本案判決免刑）與戊○○（亦經本院本案判決免刑）同居之台中市○○區○○
    路四段六七二號二十樓之二十三室，連續施用第一級毒品海洛因多次。此外，乙○○並另基於施用第二級毒品安非他命之概括犯意，又自八十六年十二月間某日
    起至八十七年二月七日止，亦在同址連續多次施用第二級毒品安非他命。嗣至八
    十七年二月八日清晨五時四十五分許，經警在台中市○○路○段一八三號前查獲
    戊○○，扣得戊○○所持有之海洛因乙小包重約０．七公克，並在戊○○所駕駛
    之車牌號碼為ＮＭ─９２１７號自用小客車內查得海洛因乙小包重約０．三公克
    ，再於當日上午九時三十分許，至戊○○之上開住處查得丙○○、乙○○，並當
    場扣得海洛因八小包、安非他命乙小包重約一．五公克、分裝袋乙包、杓子乙支
    、摻有海洛因煙蒂四支等物（戊○○所涉吸食安非他命犯行部分，另由公訴人移
    由臺灣雲林地方法院併案審理，又上開經警查扣之海洛英、分裝袋、杓子、摻有
    海洛因煙蒂等物，均為丙○○與戊○○所有，並經本院本案就丙○○與戊○○所
    為之判決諭知沒收）。詎乙○○仍不知反省警惕，此後至八十七年九月二十八日
    ，仍多次在台北縣金山鄉內施用第一級毒品海洛因及第二級毒品安非他命，並於
    八十七年九月四日凌晨三時四十五分許，在國道中山高速公路員林收費站北上車
    道為警查獲，並扣得其所有供施用第二級毒品安非他命之酒精燈一支、吸食器四
    只，再於八十七年十月二日下午一時三十分許，在台北市○○○路○段一九五號
    前再被警查獲（同時被警查扣之安非他命殘渣、及吸食器一組，業經台灣基隆地
    方法院檢察署檢察官向台灣基隆地方法院聲請宣告沒收，經該院八十七年度聲字
    第七八五號刑事裁定准許，並經台灣基隆地方法院檢察署八十八年度執他字第一
    八號執行沒收銷燬）。
二、乙○○上開所犯，案經台中市警察局第五分局移送台灣台中地方法院檢察署檢察
    官偵查起訴，及由內政部警政署公路警察局第三警察隊報請台灣彰化地方法院檢
    察署檢察官移請本院併案審理（即臺灣彰化地方法院檢察署八十七年度偵字第七
    九七五號），經本院於八十七年五月二十八日裁定將其移送觀察勒戒，嗣在乙○○於八十七年十月二日下午一時三十分許，在台北市○○○路○段一九五號前被
    警查獲之後，經送觀察、勒戒，認無繼續施用毒品之傾向。
      理  由
一、訊據上訴人即被告乙○○（以下簡稱為被告乙○○）對其於八十七年九月四日凌
    晨三時四十五分許，在國道中山高速公路員林收費站北上車道被警查獲之前數日
    內，及於八十七年十月二日下午一時三十分許，在台北市○○○路○段一九五號
    前被警查獲之前數日內，有非法施用第一級毒品海洛因及第二級毒品安非他命之
    犯行，固已坦白承認，但矢口否認伊於八十七年二月八日上午九時三十分許，在
    台中市○○區○○路四段六七二號二十樓之二十三室被警查獲之前，曾有施用第
    一、二級毒品之犯行，並辯稱：伊自假釋出獄之後，至八十七年二月八日被警查
    獲之前，均無施用第一級毒品或第二級毒品之犯行等情。
二、然查：（一）本案被告乙○○於八十七年二月八日上午九時三十分許，在台中市
    北屯區○○路○段六七二號二十樓之二十三室被警查獲之後，經警採集其尿液送
    請台中市衛生局檢驗結果，呈有甲基安非他命及嗎啡之陽性反應，此有台中市警
    察局第五分局刑事組委託鑑驗尿液代號與真實姓名對照表（見偵查卷宗第三二頁
    ）、及台中市衛生局煙毒尿液檢驗成績書（見原審卷宗第三八頁）各一紙在卷可
    稽。按一般吸食或施打毒品麻醉藥品八小時內，約有百分之八十量於尿中排出，
    二十四小時後剩餘量之百分之九十再排出，七十二小時仍有微量排出，而因人體
    代謝差異（即成癮者）其代謝時間慢，故於一百二十小時內，利用較具公信力之
    儀器，仍可能被檢測出（參照憲兵司令部八十年五月七日鑑字驗字一七四六號）
    。本案被告既經檢驗出尿液中尚有安非他命之陽性反應，而依此推算，被告在被
    查取尿液之前七十二小時內，應確曾有吸食安非他命及施用毒品之犯行。再參酌
    當日同被查獲之戊○○於警訊中，亦供證：自八十六年十二月間，即看見乙○○
    吸食安非他命，自八十七年一月份，看見乙○○吸食摻有海洛因之香煙等語（見
    偵查卷宗第十二頁），及被告乙○○於本院訊問時，亦曾坦承確有本案原審判決
    所認定之犯罪事實無誤（見本院本案卷宗第一宗第一二七頁）各情，被告乙○○
    上開所辯，應不足採信。事證明確，被告乙○○之上開犯行堪以認定。（二）又
    本案被告乙○○最後一次施用毒品之時間係在八十七年九月二十八日，地點係在
    台北縣金山鄉，上情業據被告乙○○於本院訊問時，供承無誤（見本院本案卷宗
    第一宗第一二七頁）。另其於八十七年九月四日凌晨三時四十五分許，在國道中
    山高速公路員林收費站北上車道被警查獲之後，經警採集其尿液送請彰化縣衛生
    局檢驗結果，呈有甲基安非他命之陽性反應，此有彰化縣衛生局煙毒尿液檢驗成
    績書一紙附卷足佐。另被告乙○○於八十七年十月二日下午一時三十分許，在台
    北市○○○路○段一九五號之前被警查獲之後，於警、偵訊中，亦坦承施用安非
    他命與海洛因至八十七年九月二十八日。此部分犯罪事實，並有其所有供施用第
    二級毒品安非他命之酒精燈一支、吸食器四只扣案可證。被告乙○○此部分之犯
    行亦堪以認定。
三、被告乙○○行為後，毒品危害防制條例已於八十七年五月二十日公布施行，自同
    月二十一日起生效。以之與行為時之舊法即肅清煙毒條例、及麻醉藥品管理條例
    相互比較結果，無論施用第一級毒品部分，或施用第二級毒品部分，均以裁判時
    之新法即毒品危害防制條例之規定有利於被告乙○○，依照刑法第二條第一項前
    段之規定，自應適用該新法。是核被告乙○○所為，係分別犯有毒品危害防制條
    例第十條第一項、第二項之施用第一級毒品罪及施用第二級毒品罪。其施用前後
    持有第一級、第二級毒品之低度行為，已被施用第一級、第二級毒品之高度行為
    所吸收，均不另論罪。又被告乙○○前後多次施用第一、二級毒品之行為，其各
    自之犯罪時間緊接，各自之犯罪構成要件相同，顯均係基於概括之犯意反覆而為
    ，皆應依刑法第五十六條連續犯之規定，各論以一罪。其所犯上開二罪，犯意各
    別，行為互異，應分論併罰。因被告乙○○上開所犯，有連續犯之裁判上一罪關
    係，故未請起訴經移送併辦部分，亦為起訴效力所及，本院亦應併予審判。又本
    案被告乙○○經本院於八十七年五月二十八日裁定將其移送觀察勒戒之後，經台
    灣基隆看守所附設勒戒所自八十七年十月三日至八十七年十一月二日執行觀察、
    勒戒之結果，認被告乙○○並無繼續施用毒品之傾向，業經本院調取台灣基隆地
    方法院檢察署八十七年度偵字第四六七六號偵察卷宗內附之證明書查明無誤。被
    告乙○○依法即應為免刑之判決。原審予以論罪科刑，固非無見，惟原審未及依
    修正後之毒品危害防治條例之規定為免刑之判決，亦未及就併案部分併予審判，
    容有可議。被告乙○○上訴，就上開論罪部分指謫原審判決不當，為有理由，應
    由本院將原審判決關於被告乙○○部分撤銷改判，而為被告乙○○施用第一、二
    級毒品犯行均為免刑之判決。
四、本案經警於八十七年九月四日凌晨三時四十五分許，在國道中山高速公路員林收
    費站北上車道為警查獲之酒精燈一支、吸食器四只，係被告乙○○所有供施用第
    二級毒品安非他命所用之物，應依刑法第三十八條第一項第二款之規定，予以宣
    告沒收。
五、據上論斷，應依刑事訴訟法第三百六十九條第一項前段、第三百六十四條、第二
    百九十九條第一項但書、毒品危害防治條例第十條第一項、第二項、第二十條第
    二項、第三十五條第三款、刑法第十一條前段、第二條第一項前段、第五十六條
    、第三十八條第一項第二款，判決如主文。
本案經檢察官甲○○到庭執行職務。
中      華      民      國      九十一   年       三      月   二十九   日
                                  臺灣高等法院臺中分院刑事第三庭
                                        審判長法  官  陳  朱  貴
                                              法  官  胡  忠  文
                                              法  官  廖  柏  基
右正本證明與原本無異。
施用第一級毒品部分，得上訴。
施用第二級毒品部分，不得上訴。
如不服本判決應於收受送達後十日內向本院提出上訴書狀，其未敘述上訴之理由者並
得於提起上訴後十日內向本院補提理由書（均須按他造當事人之人數附繕本）。
                                              書記官  詹  錫  朋
中      華      民      國      九十一   年       四      月     一     日
附錄：本案論罪科刑法條全文
毒品危害防制條例第十條第一項：施用第一級毒品者，處六月以上五年以下有期徒刑。
品危害防制條例第十條第二項：施用第二級毒品者，處三年以下有期徒刑。
                                                                        Ｉ
